臺灣臺南地方法院民事裁定  
111年度家聲抗字第52號
抗  告  人  甲○○  住○○市○○區○○里0鄰○○○00號
代  理  人  鄭鴻威律師
相  對  人  乙○○
上列當事人間聲請改定監護人事件，抗告人對於中華民國111年8
月11日本院111年度監宣字第267號民事裁定提起抗告，本院裁定
如下：
    主    文
原裁定廢棄。
改定抗告人甲○○（民國00年00月00日生，身分證統一編號：Z000
000000號）、相對人乙○○（民國00年0月0日生，身分證統一
編號：Z000000000號）為受監護宣告之人丙○○（民國00年0月00
日生，身分證統一編號：Z000000000號）之共同監護人。關於受
監護宣告之人丙○○之生活照顧事宜由相對人乙○○單獨決定；關於
受監護宣告之人丙○○之財產管理事宜，每月於新臺幣叁萬伍仟元
之範圍內由相對人乙○○單獨決定，逾該金額之支出則由抗告人甲○○、相對人乙○○共同決定。
指定丁（民國00年00月00日生，身分證統一編號：Z000000000號
）為會同開具受監護宣告之人丙○○之財產清冊之人。
抗告程序費用新臺幣壹仟元由受監護宣告之人丙○○負擔。
    理    由
一、本件相對人於原審聲請意旨及原審裁定之理由引用原審裁定
    之記載。
二、抗告意旨略以：
　（一）經查，抗告人為受監護宣告人之子，彼此血脈相連，互
        動頻仍、親密無間，具有相當之信賴關係存在，且無論
        受監護宣告人是否終有恢復自理能力之日，均願任其監
        護人，終身照顧扶養受監護宣告人。受監護宣告人本長
        期居住於○○市○○區○○○00號房屋，由抗告人協助照料，
        相對人前來探望受監護宣告人或接回同住，抗告人皆未
        曾加以阻攔，惟相對人於獲悉抗告人經選定為受監護宣
        告人之監護人後，即藉口欲將受監護宣告人接回同住數
        日，嗣無視受監護宣告人之意願，不願將受監護宣告人
        送回。抗告人雖為避免手足相爭，未強將受監護宣告人
        接回，然原裁定據此認定抗告人未盡到照顧義務云云，
        即有調查不足之違法。況證人許○○亦到庭稱受監護宣告
        人主要係居住於上開學甲區房屋，證人顏○○之陳述則與
        事實不符，原裁定未敘明未採證人許○○陳述之理由，即
        有違誤之處。
　（二）況相對人長期挪用受監護宣告人之財產，除大量提領受
        監護宣告人○○銀行、○○區農會、中華郵政金融帳戶内之
        存款外，更將受監護宣告人名下之坐落台南市○○區○○段
        000000地號土地（面積0000平方公尺）移轉登記予自己
        ，顯然缺乏為受監護宣告人最佳利益之管理財產之觀念
        ，將受監護宣告人之財產交由相對人管理，並不符合受
        監護宣告人之最佳利益。
　（三）抗告人願與相對人共同擔任受監護宣告人之監護人，由
        相對人擔任生活主要照顧者，受監護宣告人每月新臺幣
        (下同)35,000元以上之支出，應由兩造共同決定；每月
        月35,000元以下之支出，可由相對人單獨決定處理。並
        指定丁○○擔任會同開具財產清冊之人。
　（四）並聲明：
　　　　⒈原裁定廢棄。
　　　　⒉相對人之聲請駁回。
　　　　⒊聲請及抗告程序費用由相對人負擔。
三、相對人則抗辯稱：
　（一）抗告人現領有身心障礙手冊，傷害刑案000年度家護字
        第000號，在無告知原生家庭任何成員（包括監護宣告
        人）下，而擅自聲請法院裁定丙○○為監護宣告人，並選
        定抗告人為監護人，指定抗告人之妻為會同開具財產清
        冊之人，欲使丙○○的土地銀行等生活帳戶再受監管，近
        似等同其妻把持抗告人財產。
　（二）抗告人從父母取得的資源遠多於其他姊姊們：
　　　　⒈父生前贈與多筆養殖用地、繼承祖先遺留土地共近3萬
          平方公尺。
　　　　⒉父生前96年代還漁會借款（債）210萬元、貨車貸款20
          萬元等。
　　　　⒊100年向姐顏○○借退休金100萬元，平日債權人向抗告
          人幾經追討，以沒錢為由至今已11年，但期間偶付2~
          3000元給債權人。
　　　　⒋103年無告知親屬擅領病榻上父親之○○農會内139萬元
          與其妻私用。後續領走歿父漁會的喪葬金10多萬元，
          6萬元用於塔位。
　　　　⒌105年向○○區農會用所繼承之養殖用地貸款300萬元。
　　　　⒍107年售出相對人為家庭辦理遺產分配後所得之不動產
          170萬元。
　　　　⒎109年售出經合法繼承所分配的土地取得110萬元。
　（三）親屬關係狀態：
　　　　⒈長女60歲顏○○（中度身心障礙手冊）：未婚現居媽媽
          家，抗告人之妻也曾向顏○○提及願做她的監護人，此
          行為把手伸至其他親屬，欲管控並影響其自主權，有
          疑慮之處類似在等遺…。
　　　　⒉二女00歲即相對人：相對人離異育一子，自營美髮，
          現居○○區照顧監護宣告人。
　　　　⒊三女00歲丁○○：久居○○市，賣場營銷員，未婚。
　　　　⒋四子00歲即抗告人：與其妻許○○約十年婚，育二年幼
          子女及另外長子。
　（四）相對人為母理帳答辯：
　　　　⒈相對人因在父親000年中風生病開始一直盡所能照顧病
          榻上父親安排醫療及管理財務支出，為父親及家人建
          設較無障礙的居所等等，盡力維持帳目足以安晚年。
　　　　⒉000年父便病歿，所剩現金歸監護宣告人丙○○名下，養
          老金餘約250萬元（過去帳目記錄約知），000年售出
          父親名下房產款約170萬元。監護宣告人所生3女1男
          應當都有照顧母親之責，幸虧還有歿父所留生活費可
          用。
　　　　⒊監護宣告人於000年0月自覺生活無虞，希望辭退外籍
          看護，女兒們順其願（空窗期仍有起居不正常，相對
          人時常周末來回奔波照料），而在000年抗告人家暴
          相對人後不便再回去，姐妹共同協議讓監護宣告人從
          ○○原居所至○○區與相對人同住，方便更無風險的照顧
          （生活需求醫療飲食較能及時應變妥善），相對人或
          大姊於照護期間會取生活費約每月3萬元做為原請看
          護所需之開銷（照顧+食衣住行，不含重大醫療）。
          抗告人在未婚前對原生家庭之成員是還有一點情份，
          但在二婚之後因母親養老金一直不得所用，與原生家
          庭之情蕩然無存反目成仇，為養老金及居住地下重手
          使用棍棒痛毆造成相對人骨折的家暴。
　　　　⒋當監護宣告人日漸衰弱失智等等（○○○醫院診斷中度級
          ），所有的日常點滴及醫療照護相對人更加需費心照
          料，而生活上處處需開支，盡心想幫監護宣告人開源
          節流填補日常生活支出，更不用向四個孩子伸手要生
          活費，這些年母親醫療看護及生活的支出約350萬元
          ，在相對人合理管理下，至今才還保有150萬元左右
          養老金。
　　　　⒌在000年0月相對人至監護宣告人所屬帳戶領取生活費
          用時，才知其銀行帳戶因財產受監護而被凍結，在0
          月偶然一次抗告人稱希望來載母親回去吃飯走走，相
          對人有取1500元（經監護宣告人同意）給抗告人做為
          此行補貼支出，0月時帳戶即被剛宣告的監護人凍結
          。抗告人申請監護母親乃係藉認為相對人照顧母親辛
          苦，便自行採用操作。
　　　　⒍抗告人本就不常做為照顧人的角色，目前已無同住此
          居所，在有回舊家工作時，抗告人也少幫忙日常起居
          。當有事獻殷勤時，親人以為會多少孝順變好，回頭
          看往往都有目的。
　　　　⒎監護宣告人若有回去與長女顏○○相伴時，常意外生病
          住院等等，長女無力妥善照護，故仍無法在老家長住
          ，所以其他人要能擔起照護之責，實在放不下心。
　　　　⒏抗告人在二婚後0年來約從父母親的資產中，已取得共
          近700萬元，可變現的資產且已變現，供抗告人及其
          妻使用。
　　　　⒐此次提告欲爭的地（○○段000000-00地號0000平方公尺
          ）為魚塭中的住所約整個養殖地的1/7左右，為監護
          宣告人所繼承，當監護宣告人知道抗告人的魚塭地被
          移轉至其妻名下後，怕辛苦一輩子的家又敗光，為了
          能保安身立命之地，告訴其他女兒，即認為必須保護
          母親、姊妹及抗告人長子的權利，協議決定將此地（
          現居所）於000年00月贈與給3個女兒共同保管，以免
          整片養殖地被變現，有無家可歸之風險。
　　　　⒑為何要保護？父生前已贈與大片土地給抗告人，而抗
          告人在000年間所言被妻似恐嚇逼迫之下將其歿父贈
          與土地2分之1轉到其妻名下，如今其妻又是會同開具
          財產清冊之人，實在怕父母所留資產真正被他人占有
          。
　　　　⒒抗告人被如此利用對待，若有天人財兩失，連帶影響
          親人僅剩的居所及生活所需，家人是否因此陷入困頓
          ？受害者會是誰相當明顯。
　　　　⒓故為了以上原因，相對人承擔壓力幫家人理財管帳，
          何罪之有？相對人過去已幫父母分配子女們能公平持
          有的遺產且保護母親餘生權益，無不當私心，盡孝擔
          責何來侵占？
　　　　⒔這些日子造成生活不安精神損失生理傷害，反而應予
          求償。
　　　　⒕以上情節，日常開銷下至少沒坐吃山空，此情之下還
          要告相對人挪用財產？合情合理嗎？相對人平常為母
          及大姐奔波照顧理帳無愧於心。
　　　　⒖相對人對法條無專業涉略，對於抗告人請律師所言，
          不明白有何違法，但情理之論理是懂，為人良善行事
          要守德。相對人在理財同時保護養老金僅為母親所用
          ，一直稟持著錢的主人是誰就是誰的，因母親無理財
          觀念及財產當如何分配，且父親遺產必需辦理繼承奔
          波時，也是公平分配給四位子女，且留有母親自身應
          得，相對人對於僅剩的至親，不會侵佔，只會做到保
          護並能讓母安享晚年為目的。
　（五）○○段000000-00地號0000平方公尺土地，三個女兒協議
        將其分配成四份，分別為顏○○、乙○○、丁○○、顏○○。給
        予抗告人的單親兒顏○○有土地共持，用意是念在抗告人
        之子親情且人仍良善，是其他親人能給予的關心與不捨
        。（先決條件是必須到法定年齡有自主權時，才讓他共
        同持有，其至親任何人不得干預他如何及何時持有）。
　（六）相對人亦同意抗告人主張之監護方式，並同意由顏○○擔
        任會同開具財產清冊之人。
　（七）並聲明：抗告駁回。
四、經查：
　（一）丙○○之配偶顏○○已死亡，其育有長子即抗告人甲○○、長
        女顏○○、次女即相對人乙○○、三女丁○○，丙○○前經本院
        000年度監宣字第00號裁定宣告為受監護宣告之人，並
        選定抗告人為監護人，及指定抗告人之配偶許○○為會同
        開具財產清冊之人之事實，有戶籍謄本5件附卷可稽，
        並經本院依職權調取上開監護宣告事件卷宗核閱綦詳，
        堪予認定。
　（二）又相對人主張抗告人罹患精神疾病，無力照顧受監護宣
        告人丙○○，不適任丙○○之監護人之事實，抗告人雖否認
        之，並辯稱伊與丙○○互動頻仍、親密無間，具有相當之
        信賴關係存在，丙○○原由伊協助照料云云，惟本院囑託
        家事調查官進行調查，所得結果為：「至於抗告人雖亦
        有意願擔任監護人，然其受精神疾病症狀影響功能，情
        緒亦非平穩，且過去其與受監護宣告人同住期間的關係
        並非密切，對受監護宣告人的事務參與亦屬有限；其所
        稱現在每日早晚皆至魚塭關心受監護宣告人等情，則遭
        關係人即長女否認，長女稱抗告人雖到魚塭卻不曾進門
        關心或問候受監護宣告人，平日與受監護宣告人幾無交
        集。至抗告人的照顧方案如僱請外籍看護等雖亦具體可
        行，然並不符合受監護宣告人的期待，亦無法解決受監
        護宣告人在○○老家生活作息混亂的問題。」等語，有本
        院000年度○○字第00號調查報告1件附卷可稽，足認抗告
        人實際上鮮少投注心力於照護受監護宣告人丙○○，與丙○○感情疏離，其照護方案亦不適於丙○○，是由抗告人單
        獨擔任丙○○之監護人，顯並不符丙○○之最佳利益，相對
        人聲請改定丙○○之監護人，自屬有據。
　（三）再抗告人主張相對人長期挪用丙○○之財產，除大量提領
        丙○○之存款外，更將丙○○名下土地移轉登記予相對人，
        故相對人並不適任監護丙○○云云，為相對人所否認，家
        事調查官就此部分調查結果為：「相對人身心狀況良好
        ，生活及經濟情況穩定，過去她長期處理受監護宣告人
        的各項事務諸如管理帳戶、安排就醫及連結日間照顧服
        務的資源，受監護宣告人住院期間亦為相對人照顧，相
        對人並有與受監護宣告人共同生活並親自照顧的經驗，
        其對受監護宣告人的身心狀況及各項需求皆能掌握，日
        間照顧中心亦證實彼時相對人照顧受監護宣告人頗見用
        心，受監護宣告人的生活起居獲得良好的照顧，身心狀
        況亦有長足的進步。相對人管理受監護宣告人的帳戶就
        各項收支皆有記帳，以相對人有限的資金運用在照顧上
        ，花費情形亦屬合理。至相對人運用受監護宣告人的資
        金為投資，其自述係希望為受監護宣告人獲利，所得亦
        皆運用在受監護宣告人的照顧上，此有記帳資料可茲查
        詢，是其出發點及行為尚符合善良管理人之注意，縱投
        資結果未盡人意，亦難謂與受監護宣告人有利益衝突；
        至抗告人質疑相對人將受監護宣告人名下土地過戶至自
        己名下，相對人主張係受監護宣告人出於自主意願下所
        為贈與，此際因受監護宣告人受失智症影響，已難以還
        原當時經過，相對人與受監護宣告人間是否有利益衝突
        尚難定論。另其對受監護宣告人的照顧安排及財產管理
        規劃皆屬具體可行，亦符合受監護宣告人的意願。綜上
        ，相對人擔任監護人應較符合受監護宣告人的最佳利益
        。」等語，足認相對人長期為受監護宣告人丙○○之實際
        照顧者，對於丙○○之照顧盡心盡力，並負責處理丙○○之
        事務，瞭解丙○○之身心狀況及需求，對於丙○○之資金管
        理亦無不當情事，應適任丙○○之監護人，惟丙○○名下土
        地過戶至相對人名下，是否係基於丙○○之真實意願，尚
        屬存疑。
　（四）本院參酌上開調查結果，並審酌兩造及丁○○均同意由兩
        造為受監護宣告人丙○○之共同監護人，並由相對人擔任
        丙○○之生活照顧者，丙○○每月35,000元以下之支出得由
        相對人單獨決定處理，逾此金額之支出由兩造共同決定
        ，經核此方式得使丙○○獲得適宜之照護，於丙○○之財產
        運用方面，亦得收監督制衡之效，且參以丙○○之長女顏
        ○○就此未於訊問期日到場爭執，復未提出書狀作何聲明
        或陳述，是上開共同監護方式確屬妥適可採。
　（五）綜上所述，原審裁定改定相對人為受監護宣告人丙○○之
        單獨監護人，尚有未洽，抗告意旨指摘原裁定為不當，
        而聲明廢棄，為有理由，爰廢棄原裁定，改定由兩造為
        受監護宣告人丙○○之共同監護人，並酌定監護方法，而
        裁定如主文第二項所示。
　（六）又按法院依民法第1094條第3項選定監護人或依第1106
        條及第1106條之1另行選定或改定監護人時，應同時指
        定會同開具財產清冊之人，民法第1094條第4項定有明
        文，且上開規定依民法第1113條之規定，準用於成年人
        之監護。查本件兩造及丁○○均同意由丁○○擔任會同開具
        受監護宣告人丙○○之財產清冊之人，顏○○就此亦未於訊
        問期日到場爭執，復未提出書狀作何聲明或陳述，本院
        審酌丁○○係受監護宣告人丙○○之女兒，且獲丙○○多數子
        女之支持，衡情丁○○應會本於丙○○之最佳利益，與監護
        人共同開具財產清冊，是本院爰指定丁○○為會同開具財
        產清冊之人，以利監護事宜之執行。
五、本件事證已臻明確，兩造其餘攻擊防禦方法及舉證，於裁定
    結果不生影響，爰不予一一論列，併予敘明。
六、據上論結，本件抗告為有理由，依家事事件法第97條、第16
    4條第2項，非訟事件法第46條，民事訴訟法第492條，裁定
    如主文。
中　　華　　民　　國　　111 　年　　11　　月　　14　　日
　　　　　　　　家事法庭  審判長法　官　許育菱
          　　　　　　　　　　　法　官　楊佳祥　
                                法　官　葉惠玲
以上正本係照原本作成。
如不服本裁定，僅得於收受本裁定正本送達後10日內，以適用法
規顯有錯誤為理由，向本院提出再抗告狀。
中　　華　　民　　國　　111 　年　　11　　月　　14　　日
                                書記官　陳玉芬